臺灣高等法院刑事判決　　　　　　94年度重上更(四)字第16號
上　訴　人
即　被　告　甲○○
選任辯護人　呂福元律師
上列上訴人因違反毒品危害防制條例等案件，不服臺灣新竹地方
法院91年度重訴字第4號，中華民國91年5月23日第一審判決（起
訴案號：臺灣新竹地方法院檢察署91年度偵字第332號、第333號
），提起上訴，經判決後，由最高法院第四次發回更審，本院判
決如左：
    主  文
原判決關於意圖販賣而持有第一級毒品及定執行刑部分均撤銷。
甲○○意圖販賣而持有第一級毒品，累犯，處有期徒刑拾年陸月
。扣案之第一級毒品海洛因貳陸小包 (淨重貳玖點捌公克、
純質淨重壹貳伍點柒玖公克）及第二級毒品安非他命貳包 (淨重
肆點肆公克)，均沒收銷燬之；包裝紙貳拾捌張（計重壹陸
點玖公克）及電子磅秤壹台均沒收。
    事  實
一、甲○○前於民國（下同）87年間因違反藥事法案件，經臺灣
    臺中地方法院判處有期徒刑五月確定，於88年10月15日執行
    完畢，猶不知悔改，因染有施用毒品惡習，於91年1月間某
    日，基於施用第一級毒品海洛因及第二級毒品安非他命之犯
    意（施用毒品部分另案處理），在臺中縣不詳某地，以新台
    幣（下同）52萬元之代價，向一姓名年籍不詳之成年男子購
    入第一級毒品海洛因及第二級毒品安非他命，嗣販入後另萌
    販賣毒品營利之意圖，以其所有之電子磅秤將海洛因分裝成
    26 小包及將安非他命分裝成2包後，即於91年1月7日晚間5
    時許駕駛其妻陳雅君所有車牌號碼3Ｈ－2595號自用小客車
    ，自台中縣攜帶上開已分裝完妥之海洛因及安非他命，前往
    新竹縣竹北市，於晚間6時餘，到同市○○○路38號「超級
    網咖店」伺機販賣，惟於當日晚間8時許為警據報在「超級
    網咖店」內查獲，並在上開自用小客車內，扣得甲○○意圖
    販賣而持有之第一級毒品海洛因26小包（驗餘淨重293點83
    公克、純質淨重125點79公克、包裝重14.79公克）、第二級
    毒品安非他命2包（驗餘淨重34點34公克、包裝重1.6公克）
    及甲○○所有供意圖販賣毒品使用之電子磅秤1台。
二、案經新竹市警察局移請臺灣新竹地方法院檢察署檢察官偵查
    起訴。
    理  由
一、訊據上訴人即被告甲○○固不否認有於上揭時地為警在其所
    駕駛車牌號碼3Ｈ－2595號自小客車內查獲海洛因及安非他
    命之事實，惟矢口否認有意圖販賣而持有毒品之犯行，辯稱
    ：查獲之毒品海洛因及安非他命係伊與綽號「大胖」者合資
    五十二萬元，在新竹縣竹北市之「超級網咖店」斜對面共同
    向「大胖」友人所購買，供自己吸用，伊出資16萬元，因伊
    有施用毒品習慣，怕以後買不到，且賣的人說買多算便宜，
    所以就買如此的數量，後來「大胖」因錢不夠說要去領錢，
    攜帶毒品不方便，即將毒品放伊車上，並把鑰匙拿走，伊則
    在網咖店等，車上之磅秤是因伊以前買毒品曾被騙才買來秤
    的；警察講在現場等了一個多小時，但未看到伊與任何人有
    接觸，且伊身上完全無現金，並無任何交易行為，絕無販賣
    意圖云云。
二、經查：
  (一)上揭時地被告所駕駛之自小客車內遭警查獲26包白粉2包結
    晶之事實，除據被告供明外，並經證人即取締員警范陽宗證
    述無訛，且有查獲之車輛及毒品之照片在卷可佐，而扣案之
    白粉經送法務部調查局鑑驗結果，發現均含第一級毒品海洛
    因成分（驗餘計淨重293點83公克、包裝重14點79公克、純
    質淨重125點79公克），有法務部調查局91年3月14日調科壹
    字第一○○○○一一九○號鑑定通知書一紙附卷可稽（見原
    審卷第93 頁）；至新竹市警察局刑事案件移送書雖記載查
    獲毒品海洛因27包（即7大包、20小包）、安非他命1包，而
    甲○○之警訊筆錄中載稱查獲海洛因7大包、20小包及安非
    他命2包，惟經送請法務部調查局鑑驗，實際係海洛因26包
    及安非他命2 包，自應以此數量為準。又經警同時在上開汽
    車內查獲之2包結晶經送請內政部警政署刑事警察局鑑驗結
    果，檢出第二級毒品甲基安非他命成分（驗餘淨重34點34公
    克），亦有內政部警政署刑事警察局91年3月5日刑鑑字第○
    九一○○二四二五七號鑑驗通知書一紙附卷為憑（見原審卷
    第50頁），是查扣之物品分屬毒品危害防制條例規定之第一
    級毒品海洛因及第二級毒品安非他命，已無疑義。
  (二)被告雖以上開毒品海洛因及安非他命係伊與綽號「大胖」者
    在新竹縣竹北市「超級網咖店」斜對面甫以52萬元合資購買
    而來，其中伊出資16萬元云云置辯，然查：
    1、被告自警詢至上訴本院初審時均供稱被查獲之毒品係綽
       號「大胖」之男子所有而帶上車的，毒品若是伊的，伊
       不會主動告知警方車子是伊的，也不會主動打破車窗云
       云（見偵字第三三三號卷第7頁、原審卷第8頁、第197
       頁、本院上訴卷第194頁），並未供述有與綽號「大胖」
       者共同出資購買毒品之情事。
    2、被告於偵查時供稱海洛因及安非他命係住竹北市，綽號
       「大胖」之林秀敏所有，林秀敏五十七年出生，身材胖
       胖的有留鬍鬚云云（見上揭偵333號卷第33頁反面、第50
       頁），經原審法院依被告所述「林秀敏」之住所及年次
       ，調閱內政部戶役政資訊連結系統結果，傳訊
       竹縣竹北市溝背28之28號之「林秀銘」（57年7月6日生
       －見前揭偵333號卷第52頁），然證人林秀銘到庭證稱並
       不認識甲○○等語（見原審卷第113頁），而被告亦供述
       不認識到庭之證人林秀銘，則大胖應非林秀銘甚明；嗣
       被告於原審復改稱該綽號「大胖」者係王吉堅，毒品係
       王吉堅所有云云（見原審卷第9頁、第58頁），雖證人王
       吉堅於原審結稱系爭毒品係伊與潘萬益及「武松」合資4
       8萬元向「阿祥」買的，伊出12萬元，潘萬益跟「武松」
       各出16萬元，伊的12萬元裡面，潘萬益幫伊墊5萬元，剩
       下的錢是伊與潘萬益竊車，變賣贓物所得，而因當天伊
       和甲○○相約見面要拿變造之駕照給甲○○，並要甲○
       ○載伊到竹北義民中學後的網咖向友人借錢還甲○○，
       後來伊會冷即向甲○○拿鑰匙要到車上拿外套，在回來
       途中看到網咖店前停一部自小客車，伊心虛就走了，伊
       放毒品的黑色手提袋就放在甲○○車上云云（見原審卷
       第62頁至第65頁、第123頁），證人潘萬益於原審亦證稱
       ：我們湊了40幾萬元要買毒品，伊拿10幾萬元，快20萬
       元，武松拿16萬元左右給伊，剩下不足的是王吉堅湊的
       ，王吉堅在車上，有把錢拿出來，伊看到確實他有湊足
       10幾萬元，伊沒有幫王吉堅出錢，亦未與王吉堅竊車等
       語（見原審卷第118頁至第120頁），綜觀被告等三人以
       上供述，就出資人如何出資？出資金額？及有無墊款等
       情，均大相迥異。且若依被告所述其出資16萬元與綽號
       「大胖」者合資購買52萬元之上揭毒品，並依其所述將
       該16萬元交予「大胖」持以出面購買系爭毒品，則在被
       告出資金額較少，又由「大胖」出面購買之情況下，系
       爭毒品是否可能悉數交由被告持有，並放置其所有之自
       用小客車內，實非無疑；再若依被告所述購買毒品之全
       部價款在尚未交付販毒者之前，衡情販毒者斷不可能先
       行將上揭數量非少之毒品交予買毒者持有，是其所供顯
       與常情不合。況查證人王吉堅於91年1月7日16時許即因
       駕駛被害人邱宏祥所失竊之車牌號碼3Ｈ－0683號自用小
       客車，行經新竹市○區○○路387巷口時當場為警查獲，
       並於同年下午4時45分至5時15分在新竹市警察局第二分
       局東勢派出所製作筆錄，隨即移送臺灣新竹地方法院檢
       察署，至同日晚間9時10分仍在該署偵訊等情，有臺灣新
       竹地方法院檢察署91年度偵字第318號偵查卷影本在卷可
       查，則證人王吉堅自無可能如被告於原審所辯於91年1月
       7 日下午3時許，在竹北交流道載王吉堅時，王吉堅將其
       所有毒品帶上車，至同年晚上8時許，警方在「超級網咖
       店」查獲毒品時，王吉堅趁隙逃逸等情；而被告嗣於本
       院前審終坦承：王吉堅、潘萬益都不是綽號「大胖」之
       人，且表示「因為當時伊太太剛生產，伊不敢承認，所
       以才說大胖是王吉堅、潘萬益」（見本院上更(二)卷第80
       頁）。
    3、證人即超級網咖店業者鄭益昌雖於本院上訴審時供述警
       方查獲被告之時間略有不符，然其始終證稱確定被告自
       己一人前來該店未與其他人有接頭或講話等情（見本院
       上訴卷第149頁、第152頁、第153頁），而警員范陽宗亦
       證稱：「（被告所稱的大胖是否有出現過？）沒有被告
       所指大胖之人出現，在我們觀察的期間都沒有看到有人
       進出網咖，也沒有人進出該部車子」、「在現場我們沒
       有看他與人交易毒品」等情（見本院更(二)卷第72頁），
       再依證人范陽宗於本院前審另供稱：「我是根據線報說
       有個綽號叫大頭的人，這個人是外地人，不是新竹縣市
       的人，這個人持有毒品經常去竹北市○○○路的超級網
       咖店打電玩，所以前去查察，當天我們共有三個警員穿
       著便衣一起去，我是下午五點左右接獲線報，六點到現
       場，到了現場後我們沒有進入超級網咖，先在外面察看
       ，在那裡觀看了約一個小時，停在網咖對面一部白色自
       用小客車我們從車牌可以看出是從外地來的，所以針對
       這部車子觀看，沒有人進出該部車子，觀看了壹個多小
       時都沒有動靜，我們就進入網咖。」 (見本院上更(二)卷
       第70頁)，本院前審旋質之被告其亦不否認有人叫伊大頭
       仔 (見上更(二)卷第81頁)，且本件經警於上開時間，確自
       被告所駕駛之自小客車內查獲毒品海洛因及安非他命，
       是證人范陽宗之證述信而有徵，而自該車停放多時均無
       人進出而有所異動，顯見該毒品應係被告事先早就已購
       買後自行攜帶前來，且早已分裝完成，而非與綽號「大
       胖」者於查獲前剛剛合資購買。從而，被告所辯系爭毒
       品係伊與綽號「大胖」者出資甫購買云云，顯係臨訟杜
       撰，殊無可取。
  (三)被告雖辯稱上該毒品係購來供己施用，並無販賣之意云云。
    查被告於91年1月7日為警查獲後，確因施用毒品犯行經送新
    竹看守所附設勒戒所觀察勒戒，並於91年5月2日送台中戒治
    所強制戒治，有本院法務部在監
    被告雖有施用毒品之事實，惟查毒品交易之動機、標的、數
    量，因人因案各有差異，未可一概而論，購買毒品數量多寡
    與是否供販賣營利，並無絕對之關連，仍應參酌其他證據以
    定之，施用毒品者為供施用目的而一次購入較多數量者，並
    非鮮見，尚難僅憑其被查獲毒品數量之多寡，逕行排除其他
    有利於被告之可能，推測其在購毒之初即係意圖供販賣，本
    件固無極積證據足資證明被告於購毒之初即係基於販賣毒品
    以營利之意圖，然被告於本院訊問時自承：「每天吸一克多
    ，約一、二千元」，而經警自被告駕駛之自小客車內查獲上
    開已經分裝之毒品海洛因大小計26包（驗餘淨重293點83公
    克），及安非他命2包（驗餘淨重34點34公克）數量龐大，
    縱依其所述因一次購買較多數量價格較便宜，亦已逾其需用
    量，且查獲之毒品於查獲時即已分裝完成，並同時查獲電子
    磅秤，足認被告於購入大量毒品海洛因及安非他命後，以其
    所有之電子磅秤予以分裝，衡諸毒品經分裝後必有微量毒品
    將殘餘包裝內，故分裝越多，勢必損耗越多，扣案毒品遭查
    獲時已經被告分裝為二十多包，且每包重量約有3、40公克
    之多，顯非單純為供己施用或為攜帶方便而分裝，被告顯係
    另萌販賣毒品營利之意圖而分裝；又被告遭查獲時已將毒品
    加以分裝為大小不同包裝，毒品為貴重物品，且為違禁物，
    被告自承住居台中，由台中駕車至竹北，迢迢遠路其竟攜帶
    大量毒品外出，不顧遺失或遭查緝之風險，復同時帶有電子
    磅秤，並在出入人員繁雜之「超級網咖店」逗留長達數小時
    ，已足堪認定被告攜帶大量毒品，其目的顯非僅供己施用，
    而有伺機販賣之意圖甚明。是被告所辯並無販賣毒品之意圖
    云云，要係圖卸刑責之詞，而無足採。本案事證明確，被告
    意圖販賣而持有第一級毒品海洛因及第二級毒品安非他命犯
    行，至屬明灼。
  (四)至被告另辯以攜帶電子磅秤係為防被騙云云。然查毒品之交
    易，販賣者與買受者多屬相識，否則不輕易交易，且交易多
    已言明價格、重量，一手交錢一手交貨，更恐被警查獲而多
    迅速交易即離開現場，少有當場再費時磅秤所售重量是否相
    符之舉，是被告所辯不合常理，無足可取。又本案係被告伺
    機意圖販賣，故有無通聯紀錄亦無調查必要，附此述明。
三、查海洛因、安非他命分屬毒品危害防制條例第2條第1項第1
    款、第2款所列之第一級、第二級毒品，而被告行為後，毒
    品危害防制條例已於92年7月9日修正公布，並自公布後六個
    月即93年1月9日施行，惟該條例第5條第1項、第2項之意圖
    販賣而持有第一、二級毒品罪並未修正，法定刑亦均同，自
    應適用裁判時之法律附此說明。核被告所為，係犯毒品危害
    防制條例第5條第1項之意圖販賣而持有第一級毒品罪、同條
    例第5條第2項之意圖販賣而持有第二級毒品罪。被告意圖販
    賣而以一行為同時持有海洛因及安非他命，同時觸犯意圖販
    賣而持有第一級及第二級毒品二罪，為想像競合犯，應依刑
    法第55條之規定，從一重之意圖販賣而持有第一級毒品罪處
    斷。又被告有事實欄所載科刑執行情形，有本院被告全國前
    案紀錄表附卷可憑，其受有期徒刑執行完畢後，五年內再犯
    本件有期徒刑以上之罪，為累犯，惟其所犯意圖販賣而持有
    第一級毒品罪，其中最重本刑無期徒刑部分，依法不得加重
    ，僅就有期徒刑部分予以加重其刑。原審論處被告罪刑，本
    非無見，惟查本件被告被查獲之毒品海洛因係26小包，原審
    認查獲之毒品海洛因係7大包及20小包，核與事實不符；而
    其中供包裝毒品海洛因及安非他命所用之包裝紙28張（計重
    16 點39公克），非屬毒品海洛因及安非他命，原審認係屬
    海洛因及安非他命而併予宣告沒收銷毀之，均有未洽；被告
    上訴意旨否認有意圖販賣而持有毒品犯行，雖無理由，惟原
    判決關於被告意圖販賣第一級毒品而持有部分，既有上揭可
    議之處，自應與定執行刑部分併由本院予以撤銷改判，爰審
    酌被告素行，犯罪動機、目的、手段，所持有毒品之數量不
    少，惟念尚未流入市面，未對社會秩序造成重大危害及其犯
    罪後之態度等一切情狀，量處如主文所示之刑；至扣案第一
    級毒品海洛因26小包 (淨重293點83公克、純質淨重125點79
    公克）及第二級毒品安非他命2包 (淨重34點34公克)，均係
    查獲之毒品，應依毒品危害防制條例第18條第1項前段之規
    定沒收銷燬之。另包裝第一級毒品海洛因及第二級毒品安非
    他命所用之包裝紙28張（計重16點39公克）及電子磅秤1台
    ，係被告所有供犯本件意圖販賣而持有第一級毒品海洛因及
    第二級毒品安非他命所用之物，均應依毒品危害防制條例第
    19條第1項之規定，併予宣告沒收。
據上論斷，應依刑事訴訟法第369條第1項前段、第364條、第299
條第1項前段、毒品危害防制條例第5條第1項、第2項、第18條第
1項前段、第19條第1項、刑法第11條前段、第55條、第47條，判
決如主文。
本案經檢察官吳國南到庭執行職務。
中　　華　　民　　國　　94　　年　　4 　　月　　27　　日
　　　　　　　　　刑事第十八庭  審判長法　官  陳春秋
　　　　　　　　　　　　　　　　　　  法　官  王麗莉
　　　　　　　　　　　　　　　　　　  法　官  楊貴雄
以上正本證明與原本無異。
如不服本判決，應於收受送達後十日內向本院提出上訴書狀，其
未敘述上訴之理由者並得於提起上訴後十日內向本院補提理由書
（均須按他造當事人之人數附繕本）。
                                      書記官  林淑貞
中　　華　　民　　國　　94　　年　　4 　　月　　27　　日
附錄：本案論罪科刑法條全文
毒品危害防制條例第5條第1項、第2項
意圖販賣而持有第一級毒品者，處無期徒刑或十年以上有期徒刑
，得併科新臺幣七百萬元以下罰金。
意圖販賣而持有第二級毒品者，處五年以上有期徒刑，得併科新
臺幣五百萬元以下罰金。
